【裁判字號】    98,上訴,136
【裁判日期】    980731
【裁判案由】    詐欺等
【裁判全文】
臺灣高等法院花蓮分院刑事判決         98年度上訴字第136號
上  訴  人  臺灣花蓮地方法院檢察署檢察官
被      告  乙○○
選任辯護人  魏辰州律師
上列上訴人因詐欺等案件，不服臺灣花蓮地方法院96年度訴字第
24號中華民國98年 3月23日第一審判決（起訴案號：臺灣花蓮地
方法院檢察署94年度發查偵字第 646號），提起上訴，本院判決
如下：
    主  文
上訴駁回。
    理  由
一、本案經本院審理結果，認第一審判決對被告乙○○為無罪之
    諭知，核無不當，應予維持，並引用如附件第一審判決書記
    載之證據及理由（如附件）。
二、檢察官提起上訴，其上訴意旨為：
（一）被告涉嫌詐欺部分：
   1、被告乙○○於民國（下同）91年10月左右起，在花蓮市○○街88號佳而姿美容坊（下稱佳而姿）使用假名黃楹絜，
      由其本人及透過證人丙○○以美容事業利潤高等說詞及利
      用告訴人對美容事業不甚了解及當時從事放款業務收入頗
      豐急於轉投資等情，佯邀告訴人以證人丙○○所佔百分之
      50股份之4分之1，即「告訴人以總股份之8分之1，並需負
      擔佳而姿所有開銷之3分之1」之方式入股佳而姿，被告則
      僅以技術入股即佔百分之50股份、受保障月薪新台幣（下
      同）10萬元及三節獎金、年終獎金等超乎一般美容業高級
      技術美容師通常所享有基本福利之行情，誘騙告訴人交付
      60萬元予被告希冀入股參與經營。惟被告自始至終未能具
      體提出其確有經營佳而姿之具體事證，且無法提出其所稱
      經營時期各客戶就所購課程之消費（購買美容課程）、每
      次消秏資材及美容課程之證據；亦無法提出告訴人入股佳
      而姿、天籟美容坊（下稱天籟）時，究竟採購何等美容設
      備及產品，即被告始終無法證實佳而姿、天籟美容坊確有
      營業之事實。再被告所提出之客戶療程明細 2份，佳而姿
      時期至92年 2月28日止；天籟自95年5月1日起之客戶消費
      明細為完全重複之資料，益顯被告以虛假之消費明細充數
      ，以詐騙告訴人確有營運。足徵被告自始即係以假名、假
      營運方式詐騙告訴人交付該60萬元、480萬元等金額，顯
      有詐欺之犯意、犯行。原審認被告、告訴人僅係民事合夥
      契約及債務不履行問題，顯有未洽。
   2、被告嗣告訴人交付60萬元後，明知其實際上未於出國進修
      、未與亞埠通路有限公司（下稱亞埠公司 VRELAIN）簽約
      購買臺灣區總代理權（經銷權），卻於91年年底、92年 1
      月間左右向告訴人詐稱其須出國進修以提高技術；92年 5
      月 1日因與告訴人另行合資之天籟美容坊必須向亞埠公司
      購買總代理權始可降低保養產品成本為由，詐騙告訴人支
      付34萬8千元、480萬元（後告訴人因誤算而簽發 450萬元
      之支票）費用，連續詐騙告訴人交付上述金額，益顯被告
      有詐欺之犯意及犯行。
   3、證人丙○○因逐漸查覺被告就有關佳而姿經營事項之說詞
      不合常理，且告訴人亦生質疑，而與證人丁○○於93年11
      月11日與被告之談話內容，更足證實被告自始佯以邀告訴
      人入股佳而姿、投資天籟為由，詐騙告訴人交付60萬元之
      股金、薪資、被告出國進修費用等；復再以取得上述代理
      權為由，詐騙告訴人交付 450萬元。甚而為避免告訴人得
      知其上述犯行，而與證人丙○○串通說詞如上述錄音譯文
      ，並要求證人丙○○以上述說詞矇騙吳美津律師為其辯護
      ，此經證人證人丙○○、丁○○、吳美津於審理中證述明
      確。足徵被告顯係基於詐騙告訴人意圖，而邀約告訴人入
      股、投資為幌而詐騙告訴人。
   4、92年3月1日、92年5月1日被告仍以假名「黃楹絜」、假身
      分證字號「Ｚ000000000」號與告訴人簽立處理佳而姿之聲
      明書、有關天籟之聘僱契約書，更顯示被告係基於詐欺之
      意圖致告訴人陷於錯誤而交付前述金錢，始終無以真實身
      分與告訴人合夥經營佳而姿、天籟之意。告訴人直至驚覺
      遭詐欺而向本署提出告訴人時仍誤信被告為「黃楹絜」，
      益顯被告自始即以詐欺意圖與告訴人接觸並取得上述款項
      甚明。
   5、被告雖一再辯稱係因告訴人做放款業而向其調借週轉現金
      始簽發支票予其云云。惟均未能具體指出究竟與告訴人有
      何金錢往來及利息如何計算等情。且被告於偵查中歷次訊
      問時均未曾提及告訴人曾向其調借現金供作放款之用等情
      ，卻於臺灣花蓮地方法院審理中突然提出上開說詞，此顯
      為被告臨訟脫免罪責之詞，顯難採信。再以被告身為美容
      業高級技術人員之身分及生活、工作之多方歷練，且與告
      訴人不熟、係於91年10月左右透過黃茹介紹所認識之淺薄
      交情，怎可能僅與告訴人因被告所陳稱之前述有違常情、
      經驗之奇特合夥關係，而於結識不到半年起即毫無遲疑、
      無限制地動輒調借數10萬元或上百萬元之現金供告訴人經
      營民間放款業？綜上可知，告訴人指稱係因誤信被告有關
      美容業獲利甚高且有總代理權，而遭詐騙之情，顯非無據
      。
   6、被告一再透過證人丙○○與告訴人多次簽立聘僱合約書、
      股份明細說明書、聲明書、房屋租賃契約書、債權清償及
      責任歸屬切結書、合夥關係及債務債權終止切結書、合夥
      關係及債務債權和解書等文書，即係以該等契約已載明經
      營內容、股份、法律責任為幌，使告訴人因「被告都能形
      諸文字簽約」之外觀而陷於錯誤，一再誤信被告說詞而迭
      遭詐騙。該等契約正足用以證實被告確係以經營美容坊為
      名而對告訴人行詐欺之實，連續使告訴人交付上述金錢。
（二）被告涉嫌偽造文書部分：告訴人於91年10月左右起至92年
      5月1日左右，確係與被告及證人丙○○簽約處理有關佳而
      姿、天籟美容坊之事，此經告訴人、被告及證人丙○○等
      人多次陳述明確。告訴人因此支付大量金錢並簽發多張票
      據，因此告訴人於上述期間即92年5月1日單獨與被告跳脫
      證人丙○○欲經營天籟以獲利時，首要之務即是使天籟能
      早日正常營運，是告訴人之專注力必然在有關天籟之事務
      上及急於找被告開始運作店務俾以回收之前所支付之款項
      。被告幾經告訴人追尋、無法託辭閃避後，始提出吳志賢
      之讓渡證書予告訴人，以作為被告取得VRELAI N產品代理
      權之契約憑證，因事關告訴人能否盡量取回之前交付予被
      告之龐大數額金錢，此必為告訴人印象深刻之事而予記憶
      ，是告訴人縱有誤陳述為93年 4月之情，亦難認告訴人所
      言非實情。又上情業據告訴人指訴及證述明確，且經證人
      黃秀珍於偵查中證述上揭讓渡證書確係92年 4月間，黃楹
      潔即被告拿這張證書交給甲○○，當時她是拿到我們的貸
      款公司（中山路 845號），所以我有在場等情。足見被告
      確有以交付該偽造之讓渡契約書再次矇蔽告訴人以暫時避
      免告訴人正常營運天籟之要求。被告此一行為、說詞較諸
      其前對告訴人、證人丙○○、吳美津所為，亦非特別悖於
      其所曾有之作為。故尚難僅因被告辯稱未曾交付該讓渡契
      約書即認被告所辯為真。原審依被告所辯，而為無罪判決
      ，恐有斟酌餘地。
三、按犯罪事實應依證據認定之，無證據不得認定犯罪事實；又
    不能證明被告犯罪者，應諭知無罪之判決，刑事訴訟法第15
    4條第2項、第301條第1項分別定有明文。再告訴人之告訴，
    本以使被告受刑事訴追為目的，故其陳述是否與事實相符，
    自應調查其他證據，以資審認，苟其所為攻擊之詞，尚有瑕
    疵，則在此瑕疵未予究明以前，即不能遽採為斷罪之基礎。
    次按，事實之認定，應憑證據，如未能發現相當證據，或證
    據不足以證明，自不能以推測或擬制之方法，為裁判基礎；
    且被告否認犯罪事實所持之辯解，縱屬不能成立，仍非有積
    極證據足以證明其犯罪行為，不能遽為有罪之認定。又在訴
    訟上用以證明事實之證據，須於通常一般人均不致有所懷疑
    而得確其為真實之程度者，始得據以為有罪之認定，倘其證
    明尚未達到此程度，而有合理之懷疑存在，致無從為有罪之
    確信時，即應為之無罪判決（最高法院76年台上字第4987號
    判例參照）。經查：
（一）原審之所以認定被告乙○○無罪，業據原審本於證據作用
      及引諸上開規定及判例見解，於原判決理由中記載甚詳，
      並無違反證據及經驗法則。
（二）而檢察官之上訴意旨，經核係置原判決所為明白論斷於不
      顧，仍持已為原判決指駁之陳詞再事爭辯，及對於原審法
      院取捨證據與自由判斷證據證明力之職權行使，並就與判
      決本旨無關之枝節事項，徒以自己之說詞，任意指摘，難
      認有理由，其上訴應予駁回。
據上論斷，應依刑事訴訟法第373條、第368條，判決如主文。
本案經檢察官翟光軍到庭執行職務。
中    華    民    國    98    年    7     月    31    日
                        審判長法  官  何方興
                              法  官  王紋瑩
                              法  官  林德盛
以上正本證明與原本無異。
如不服本判決，應於收受送達後10日內向本院提出上訴書狀，其
未敘述理由者，並得於提起上訴狀後10日內向本院補提理由書（
均須按他造當事人之人數附繕本）「切勿逕送上級法院」。
告訴人或被害人如對於本判決不服者，應具備理由請求檢察官上
訴，其上訴期間之計算係以檢察官收受判決正本之日期為準。
中    華    民    國    98    年    7     月    31    日
                              書記官  陳有信
附件：
臺灣花蓮地方法院刑事判決                96年度訴字第24號
公  訴  人  臺灣花蓮地方法院檢察署檢察官
被      告  乙○○
選任辯護人  魏辰州律師
上列被告因詐欺案件，經檢察官提起公訴（94年度發查偵字第64
6號），本院判決如下：
    主  文
乙○○無罪。
    理  由
一、公訴意旨略以：
  (一)乙○○（別名黃楹絜）係花蓮市○○街88號佳而姿美容美體
    中心（下稱佳而姿美容坊）之美容師兼負責人，於民國91年
    10月間，在其美容坊認識甲○○後，意圖為自己不法之所有
    ，基於概括之犯意，對甲○○佯稱：經營美容業獲利豐厚，
    力邀甲○○投資佳而姿。乙○○為使甲○○上鉤，乃遊說不
    知情之丙○○（另為不起訴處分）向甲○○佯稱其為佳而姿
    之老闆，致甲○○陷於錯誤而同意加入合夥。乙○○為達到
    詐欺甲○○之目的，乃將丙○○納入合夥契約當人頭，對甲○○佯稱全部工作室由乙○○、丙○○二人負責，甲○○只
    要等待分紅即可。乙○○並與丙○○訂立一個虛偽不實、且
    不公平之聘僱契約（由丙○○僱用乙○○當美容師，每月薪
    水新台幣10萬元，三節享有獎金，不另出資即享有一半之股
    權，不負擔虧損，盈餘分一半，店裡業務由其全權管理，包
    括人員之任用及薪水福利），用此不實契約內享有之優渥條
    件，作為其參加三人合夥之有利條件，俾便謀取不法利益及
    掌控全店之營運。甲○○不知乙○○與丙○○之聘僱契約為
    虛偽，乃同意以該契約作為乙○○參加三人合夥之條件。乙○○並藉口丙○○為取得VRELAIN 化妝品之代理權，曾花費
    新台幣（下同）480萬元，所以甲○○出資60萬元，只取得8
    分之1之股權，盈餘分8分之1 ，但虧損要負擔一半（即與丙○○對分）。甲○○雖覺得合約對其不甚公平（盈、虧之比
    例不一），惟乙○○騙稱不會虧錢，加以甲○○誤以為尚有
    大股東丙○○都可接受，伊僅是小股東而已，故不予計較。
    在不知乙○○存心詐欺之情形下，甲○○乃於91年11月間，
    簽發面額各為30萬元之支票2張，作為其出資，票款60 萬元
    由乙○○兌領。於92年1 月間，乙○○又藉口要甲○○支付
    其出國進修（事實上無出國進修）、年終獎金之費用，並騙
    甲○○說丙○○該出一半之部分已出了，甲○○不知其詐，
    乃依照乙○○之通知，於92年1月間簽發面額34萬8000 元之
    支票1張，交給乙○○，票款由乙○○兌領。92年2月間，三
    人要結束合夥關係時，乙○○又藉口與甲○○合開美容坊，
    須預購美容產品，乃要甲○○拿10萬元出來，向丙○○購買
    庫存之美容產品，甲○○不知其詐，乃簽發面額10萬元之支
    票1 張給乙○○，票款由乙○○兌領。又乙○○明知丙○○
    為伊找來之人頭，丙○○該出一半之費用或損失，自應由其
    替丙○○負擔，但乙○○亦未出，以致佳而姿所有之開銷（
    如人事費、年終獎金等），全部均由不知情之甲○○負擔。
    而乙○○既負責佳而姿之會計，不但帳目不清，且在三人合
    夥期間內，都沒有算帳，佯稱虧錢，並向甲○○騙稱丙○○
    還要支付VRELAIN 產品總經銷之違約金，負擔比甲○○還重
    云云，致使甲○○誤信為確屬虧錢，而未堅持算帳。而甲○○之出資60萬元，並無證据證明已全部虧掉，詎乙○○未經
    算帳，亦拒不返還，据乙○○自稱在此段期間內之刷卡收入
    為119萬900元，按其明知該筆收入為合夥人共有，應經算帳
    後再分配，詎其未經算帳即全部歸其所有，而全部開銷卻由
    甲○○一人負擔。至92年2 月間，甲○○因一直沒有分到利
    潤，乃於該月月底與乙○○、丙○○終止合夥關係。
  (二)92年4 月間，乙○○承前犯意，又向甲○○佯稱「丙○○之
    配股方式對你不公平，佳而姿怎麼可能沒賺錢而一直負債？
    我已取得美容產品「VRELAIN 」之代理經銷權，花蓮僅此一
    家，我們各出資一半，把原工作室頂下來，合夥經營美容坊
    （天籟美容坊），將店交給我管理，我可幫你把虧損之錢賺
    回來，你可先用支票付款，我們一起做，利潤對分。用我的
    專業讓美容工作室賺錢，等到營運狀況良好，我們就不怕沒
    錢繳支票，我認識一位劉大哥，他也願意幫忙拿錢來投資，
    等他拿錢出來，更不怕沒錢繳支票」等語，甲○○不知其詐
    ，乃自92年5月1日起再與乙○○合夥經營天籟美容坊。乙○○並以前揭伊與丙○○不實之聘僱契約，作為其合夥天籟美
    容坊之有利條件（僱乙○○為美容師，每月薪水8 萬元，福
    利比照佳而姿美容坊之例辦理）。乙○○並騙甲○○說丙○○之VRELAIN代理權被收回去了，伊要去台北與VRELAIN之總
    經銷亞埠通路有限公司（下稱亞埠公司）重新簽約，須簽發
    480萬元之支票，伊沒有支票，伊應分擔之240萬元，請甲○○一起開票，票期到伊會軋錢進來，並向甲○○佯稱其父在
    大陸投資好幾千萬元。甲○○不知其詐，乃於92年4 月底，
    一次簽發如附表編號6～17共12張、合計金額為450萬元（胡
    女誤算為480萬元）之支票給乙○○。於92年5月初，甲○○
    兌現100 萬元之支票後，乃問乙○○劉大哥什麼時候會匯錢
    進來，乙○○回稱劉大哥去大陸沒辦法處理了，甲○○再問
    乙○○：「你合夥應分擔一半之資金何時進來」？乙○○回
    稱：伊父親幫人作保，被倒了好幾千萬元，所以沒有辦法，
    叫甲○○自己想辦法等語。甲○○惟恐後續票款無法兌現，
    為顧及信用，乃簽發如起訴書附表編號18～27共10張、金額
    合計300萬元之支票，抽換起訴書附表編號8～14之7 張支票
    （起訴書附表編號12～14之3 張票未收回），累計甲○○為
    支付亞埠公司簽約金、而先後簽發如起訴書附表編號 6～27
    之支票，乙○○共兌領了190 萬元（詳起訴書附表）。又乙○○、甲○○二人經營天籟美容坊之地點，事實上為乙○○
    自己之房子，詎其為向甲○○詐得高額之房租，乃向甲○○
    佯稱：該屋係向丙○○轉租的，丙○○要求天籟每個月付 3
    萬5000元之租金等情，甲○○不知其詐，乃簽發一張面額10
    萬5000元之支票，支付3個月之房租，票款由乙○○兌領（
    起訴書附表編號28）。乙○○復假藉購買美容產品及儀器為
    由，騙甲○○簽發如起訴書附表編號5、45、46、47、48 所
    示5張支票（合計88萬8000元），除附表編號46之票款10萬8
    千元，由亞埠公司之吳幸修兌領外，其餘78萬元均歸乙○○
    所有（詳起訴書附表）。嗣後甲○○為減輕房租負擔，乃另
    找營業地點，首先找到花蓮市○○路之房子，甲○○乃簽發
    一張面額3萬9千元之支票（起訴書附表編號42），預付3 個
    月之租金，於尚未開始營業之際，又改以19萬元（定金1 萬
    元付現金，餘18萬元如起訴書附表編號43、44支票）向潘國
    勇頂下坐落花蓮市○○路之美容店，該2 筆支出，甲○○不
    知乙○○存心詐欺，均先墊付，結果乙○○應分擔之一半均
    未出，其他應負擔一半之費用或損失亦均未負擔。從92年 5
    月至92年10月，天籟美容坊事實上僅營業約1 個月，惟乙○○竟與其弟媳婦各向甲○○領了6個月之薪資共66 萬元（詳
    起訴書附表編號29-33），迨92年7、8 月間，向潘國勇頂的
    房子整理好要求乙○○開始工作時，乙○○則推說甲○○無
    法支付其薪水，為了生活，伊要去某服飾店上班，所以無法
    上工等語，甲○○向乙○○要求停止合夥關係，乙○○則要
    甲○○支付遣散費。
  (三)嗣甲○○要求乙○○拿出與VRELAIN 產品台北總公司簽訂之
    代理經銷合約書，乙○○則騙甲○○說，要把所有合約尾款
    付清，否則公司不會給。由於甲○○堅持要看該合約書，乙○○乃偽造一份92年4月10 日、甲○○與吳志賢簽定之讓渡
    證書，虛偽記載吳志賢將天籟美容坊以480 萬元讓渡給甲○○，乙○○並將該讓渡書交給甲○○（事後乙○○又向甲○○索回該讓渡書），足生損害於吳志賢及甲○○。至93年 6
    月間，甲○○得悉與VRELAIN產品公司簽約，並無所謂480萬
    元權利金之事，胡女乃打電話向丙○○投訴，乙○○乃找丙○○出面緩頰，說乙○○不會騙甲○○，於93年6月15 日，
    乙○○為掩飾其詐欺之犯行，乃與丙○○一起找甲○○，藉
    口怕甲○○在外聽到一些不必要之流言而造成誤會，同意以
    30 萬元與甲○○了斷一切關係，存貨折價10 萬元補貼甲○○，並要求甲○○不得提出告訴，甲○○不知其詐，乃收下
    40萬元。累計從佳而姿至天籟美容坊，甲○○被騙而簽發如
    附表所示之支票，兌現者（包含以現金換回支票部分）共49
    2萬元，除附表編號42、43、44、46所示4筆（合計32萬7000
    元），由第三人潘國勇等三人取得外，其餘459萬3000 元均
    由乙○○或其家屬取得（詳起訴書附表），累計自佳而姿以
    迄天籟美容坊，甲○○扣除乙○○退還之40萬元後，共支出
    453萬元（含未列在附表、給付潘國勇之定金1萬元），而乙○○則詐得538萬3千9百元（營業收入119萬0900元＋附表之
    不法所得459萬3000元－退還告訴人之40 萬元）。於天籟美
    容坊結束時，不但營業所得未經算帳，即全由乙○○中飽私
    囊。且甲○○之出資190 萬元，未經算帳，並無證据證明已
    全部虧掉，詎乙○○也拒不返還。乙○○依約應分擔之一半
    支出，也拒不履行。於93年7 月間，甲○○調閱花蓮市○○
    街88號之房屋謄本，發現該房屋係乙○○所有，並無買賣異
    動之事實，93年8 月再向亞埠公司查證，得知與亞埠公司簽
    約根本沒有權利金480 萬元之事實，又向花蓮二信查證，發
    現上揭所簽發之支票，大多由乙○○或其家屬提示兌領，因
    認被告乙○○涉犯刑法第339條第1項詐欺取財罪嫌及刑法第
    210條、第216條行使偽造文書罪嫌云云。
二、按犯罪事實應依證據認定之，無證據不得認定犯罪事實。又
    不能證明被告犯罪者，應諭知無罪之判決，刑事訴訟法第15
    4條第2項、第301條第1項分別定有明文。再告訴人之告訴，
    本以使被告受刑事訴追為目的，故其陳述是否與事實相符，
    自應調查其他證據，以資審認，苟其所為攻擊之詞，尚有瑕
    疵，則在此瑕疵未予究明以前，即不能遽採為斷罪之基礎。
    次按，事實之認定，應憑證據，如未能發現相當證據，或證
    據不足以證明，自不能以推測或擬制之方法，為裁判基礎；
    且被告否認犯罪事實所持之辯解，縱屬不能成立，仍非有積
    極證據足以證明其犯罪行為，不能遽為有罪之認定。又在訴
    訟上用以證明事實之證據，須於通常一般人均不致有所懷疑
    而得確其為真實之程度者，始得據以為有罪之認定，倘其證
    明尚未達到此程度，而有合理之懷疑存在，致無從為有罪之
    確信時，即應為之無罪判決（最高法院76年台上字第4987號
    判例參照）。再按，刑法第339條第1項詐欺罪之成立，以意
    圖為自己或第三人不法之所有，以詐術使人將本人或第三人
    之物交付為要件，若行為人所用方法，不能認為詐術，亦不
    致使人陷於錯誤，則不得遽以該罪相繩，亦經最高法院46年
    度臺上字第260 號判例闡述甚明。至於債務人於債之關係成
    立後，如有未依債之本旨履行民事債務之情形，在一般社會
    經驗上可能之原因甚多，縱令是出於惡意不為履行，苟無足
    以證明其在債之關係發生時，自始即具有不法所有意圖之積
    極證據，亦僅能令負民事之遲延給付責任，依刑事訴訟法第
    154 條之規定，尚不得據此債信違反之客觀事態，而推定債
    務人原有詐欺取財或詐欺得利之犯意。
三、公訴人認被告乙○○涉有上開犯行，無非係以：告訴人甲○○之指訴、甲○○所簽發如起訴書附表所示之支票影本及大
    部分支票流向由乙○○或其家人提示兌現、丙○○之證言及
    93年11月11日乙○○與丙○○、丁○○之對話錄音譯文、乙○○與丙○○簽訂之聘僱契約、丙○○及乙○○、甲○○ 3
    人簽訂之聲明書、債權清償及責任歸屬切結書、合夥關係及
    債務債權和解書、花蓮市○○街88號房地登記簿謄本、甲○○書立之聘僱契約書、甲○○及乙○○持有佳而姿美容坊股
    份明細說明書、合夥關係及帳務債權終止切結書、佳而姿結
    算明細表、亞阜通路有限公司與佳而姿美容坊合約書、丙○○與甲○○之房屋租賃契約書、甲○○所立10萬元收據、吳
    志賢之讓渡契約書及證人吳幸修、黃秀珍之證詞等為其論據
    。
四、訊據被告乙○○雖坦承有與告訴人甲○○（下稱告訴人）合
    夥佳而姿、天籟美容坊，及告訴人有簽發如附表所示支票之
    事實，然堅詞否認有何詐欺及偽造文書犯行，辯稱：
  (一)於91年10月、11月間經由熟客黃茹介紹認識告訴人，係告訴
    人主動提出要入股，沒有力邀告訴人入股，告訴人是入丙○○的股份，丙○○確有出資，並非人頭。佳而姿美容坊時代
    ，被告是技術入股，佔百分之50，告訴人與丙○○佔百分之
    50 ，告訴人佔8分之1 是入丙○○的股，丙○○說他只是佳
    而姿美容坊的人頭不實在。告訴人入股佳而姿美容坊出資60
    萬（起訴書附表編號1、2），是丙○○說的，我沒有對告訴
    人說VARLIN的代理權花了480萬元，8分之1剛好是60 萬等語
    。告訴人簽發34萬8千元支票（起訴書附表編號3）是給付被
    告及員工年終獎金及2個月的薪水、2個月的房租，沒有包括
    被告出國進修的費用。佳而姿美容坊結束時告訴人拿出10萬
    元（起訴書附表編號4）是買丙○○的存貨。
  (二)被告與告訴人從92年5月1日開始至9月1日合夥經營天籟美容
    坊，係向丙○○頂下佳而姿美容坊經營權，由被告代墊付給
    丙○○150萬元，告訴人交付如起訴書附表編號6、7、8所示
    支票以清償上開墊款，惟告訴人僅支付130萬元（編號8支票
    經告訴人抽回，換交付編號18支票），尚有20萬元未付。附
    表編號7、18 支票由被告父母帳戶提示兌現是因被告先墊付
    之款項是先向父母與朋友周轉。天籟美容坊實際營業1 個月
    後協議說要再找另外的地點，另外的3 個月就沒有營業，於
    經營的1 個月期間，之前的客戶已經收錢，必須服務完畢，
    所以沒有獲利，丙○○知道天籟美容坊的事情。
  (三)告訴人自92年4月7日至92年11月27日，陸續簽發15張支票向
    被告調借現金500多萬元，其中13 張的金額、日期是告訴人
    當場填寫後交給被告，有2 張支票日期是空白的。告訴人所
    書立之聘僱契約是甲○○起草，由丙○○寫的。告訴人簽發
    面額11萬的支票12張，係支付每月薪水包括被告弟媳己○○
    之月薪11萬，只兌現3、4張，被告只領了4 個月，告訴人沒
    有在92年10月1日、11月1日拿11萬元的現金來換支票回去。
    告訴人簽發之121 萬的支票（未列於起訴書附表，台灣花蓮
    地方法院檢察署93年度發查字第977號卷第195頁），是告訴
    人向被告借的錢。丙○○兌現（起訴書附表編號5 ）支票，
    並沒有把錢交給被告。告訴人簽發面額10萬8000元的支票（
    起訴書附表編號46）係購買天籟美容坊要用的保養品，這張
    支票交給吳幸修提示兌現，亞埠公司有把貨送過來，10萬80
    00元的貨品，全部都是告訴人拿去。起訴書附表編號47之支
    票是告訴人給付的利息錢，被告委託吳幸修提示；附表編號
    48所示支票的日期是93年，這是告訴人向被告借錢的利息，
    沒有假藉要購買產品詐騙告訴人；起訴書附表編號45的支票
    面額20萬是告訴人清償被告的貸款本金及利息。告訴人簽發
    38萬5000元的支票，30萬元是借款，8萬5000 元是上個月之
    利息。其他告訴人付的利息，她加開4張票付利息。
  (四)天籟美容坊之房租是依據丙○○之前向被告承租的標準， 1
    個月3萬5000元，付了1個月的房租（3.5萬元），2個月的押
    金（7萬元）（起訴書附表編號28 ）；合作天籟美容坊時被
    告是技術股，不用負擔一半房租；不知道告訴人是否曾經付
    了中原路的店押金3萬9千元（起訴書附表編號42）。告訴人
    她有頂中山路的店，但拿多少錢，是不是19萬，被告不知道
    （起訴書附表編號43+44+現金1 萬元），頂店的事都是告訴
    人接洽的，被告並不知情。沒有到中山路營業是告訴人跟被
    告說沒有辦法再請被告，是告訴人自己不過去營業的。被告
    與告訴人合夥經營到92年8月底，和解拖至93年6月和解是因
    丙○○來找被告，說甲○○委託他出面處理，說甲○○出資
    130 萬，被告沒有出資，要被告賠30萬元給告訴人。
  (五)吳志賢讓渡證書上的「甲○○」不是被告寫的，也不是被告
    拿給告訴人，不認識吳志賢、林美珠等語。
五、經查：
  (一)被告乙○○於91年間原為花蓮縣花蓮市○○街88號佳而姿美
    容坊（下稱佳而姿）之美容師兼負責人，與丙○○共同簽署
    內容：自91年6月1日起正式聘僱被告乙○○為技術顧問，並
    將所有佳而姿美容坊百分之50股權轉讓予被告，每月保障被
    告薪資為10萬元，三節獎金、員工福利比照上一任公司制度
    之聘僱合約書（見臺灣花蓮地方法院檢察署93年度發查字第
    977號卷第179頁）。91年10月間，告訴人加入合夥佳而姿美
    容坊，與被告及丙○○三方洽談約定，被告以技術股占股權
    百分之50，告訴人與丙○○佔百分之50，告訴人出資60萬元
    ，占全部股權8分之1，告訴人乃簽發發票日為91年11月18日
    、91年11月30日、面額各30萬元之支票2 紙（起訴書附表編
    號1、2）交付被告為入股金，由被告提示兌領。至92年3月1
    日止，佳而姿美容坊結束合夥，告訴人、被告及丙○○三方
    共同簽署佳而姿美容坊原本持有股份明細說明：「黃楹潔（
    即被告乙○○）持有佳而姿美容美體之50％股份、甲○○持
    有另一名股東丙○○先生之50％股份之1/4 ，盈虧分配為黃
    楹潔為所有盈虧之1/2 ，甲○○則依持有股份分配紅利，但
    須負擔所有開銷之1/3支出。右列之所有事項均已於92年3月
    1 日全數為無條件轉讓與丙○○先生，為恐口說無憑，於92
    年3月1日起我等三人：甲○○、黃楹潔已與佳而姿美容美體
    無任何關係存在，包括任何法律上、財務上之任何問題，而
    丙○○先生亦於民國92年3月1日起為獨資經營該公司，此後
    盈虧由丙○○先生一人承擔，我倆皆無任何權利干涉。」（
    見93年度發查字第997號卷第107頁）。丙○○復於92年3月3
    日書立聲明書，聲明：「已於92年3月1日起將原本釋放之所
    有股份包括黃楹潔所擁有之全部股份百分之50、和甲○○之
    全部股份之8分之1股全數收回，特此聲明：佳而姿美容美體
    於92年3月1日起正式成為丙○○一人獨資之公司行號，黃楹
    潔和甲○○亦從該日起本人獨資之佳而姿美容美體無任何合
    股、盈利、債務、法律等關係。」等語，並經告訴人及被告
    於聲明書上共同簽名立書（見93年度發查字第997號卷第106
    頁）。嗣92年5月1日被告與告訴人合夥開設天籟美容美體中
    心（下稱天籟美容坊），告訴人及被告共同簽署聘僱合約書
    ，丙○○擔任見證人，約定「本人甲○○於民國92年5月1日
    起開設天籟美容美體中心，地址：花蓮市○○街88號，因業
    務需要於開設當日起聘請黃楹潔為技術指導，除月薪新台幣
    8 萬元外，其餘之福利比照先前公司相同條件辦理，此契約
    有效期限為92年5月1日至93年4月30日止共計1年。其餘之聘
    僱合約之內容比照先前之合約內容，除黃楹潔擁有公司50％
    之股份外，其餘皆比照辦理。」（見93年度發查字第997 號
    卷第35頁），丙○○並與告訴人簽立房屋租賃契約書（契約
    日期92年5月8日），由丙○○為出租人將花蓮市○○街88號
    原佳而姿美容坊營業處所出租與告訴人，約定每月租金3 萬
    5000元（見93年度發查字第997號卷第184頁）。嗣告訴人與
    被告結束天籟美容坊之合夥關係，於93年6月15 日簽署債權
    清償及責任歸屬切結書，丙○○擔任見證人，約定「黃楹潔
    同意無條件支付甲○○新台幣30萬元，以補償甲○○於合資
    時之所有損失，而甲○○亦無條件接受，並於當下即放棄法
    律追訴權，而雙方於開設天籟美容坊之所有債務問題全數由
    黃楹潔承擔不得有議，並於合約簽定之時間即放棄法律追訴
    權；合約簽定之同時甲乙雙方即無任何合夥、財務之債務關
    係。」（見93年度發查字第997號卷第14 頁）。另告訴人、
    被告及丙○○三人再於93年6月24 日共同簽署合夥關係及帳
    務債權終止切結書、合夥關係及債務債權關係和解書，表明
    ：「丙○○、黃楹潔、甲○○三人合夥之佳而姿美容坊，及
    黃楹潔、甲○○合夥之天籟美容坊，以上所列之所有合夥及
    一切債權債務關係，經三人共同協議後決定於民國93年6 月
    24日起結束所有之合夥關係，而期間所有之債權及債務關係
    自此消滅，…。」（見93年度發查字第997號卷第15、189頁
    ），且以丙○○名義以10萬元向告訴人購回天籟美容坊存貨
    之保養品（告訴人書立收到丙○○10 萬元之收據1紙）等情
    ，有上揭聘僱合約書、股份明細說明書、聲明書、房屋租賃
    契約書、債權清償及責任歸屬切結書、合夥關係及債務債權
    終止切結書、合夥關係及債務債權和解書、收據各1 紙在卷
    可稽。而上揭文書除告訴人所立10萬元收據外，其餘關於佳
    而姿、天籟美容坊合夥之文書皆經告訴人、被告及丙○○三
    人共同簽署，為被告及告訴人所不爭執，並經證人丙○○於
    本院確認無訛，上揭各項文書之形式上真正，可堪認定，核
    先敘明。
  (二)證人丙○○雖於本院證述：因告訴人要入股佳而姿美容坊，
    被告怕有糾紛，所以應被告要求出來當人頭，以抵制告訴人
    ，實際上不是股東，也不是負責人云云。然查：
    1.丙○○於告訴人入夥佳而姿美容坊前，即以佳而姿美容坊
      老闆身分，每天至佳而姿美容坊巡視，並管理店務，業據
      證人即於佳而姿美容坊擔任學徒之戊○○於本院證述：「
      我在那邊當學徒。91年中開始，不到半年就離開。離開是
      因為胡小姐（告訴人）不要我做，電話通知我不用上班，
      陳老闆（即丙○○）到我家說因為胡老闆管人事，所以她
      不需要我去上班。」、「（問：據你瞭解，丙○○就是你
      口中的陳老闆，你來佳而姿美容坊時他就是老闆？）我來
      佳而姿美容坊1 個月左右他是老闆。」、「是被告告訴我
      他是老闆」、「（問：丙○○本人有無告訴你他是老闆？
      ）有。他平均每天都會去店裡，正常的話中午一趟，下午
      一趟可能晚上還會去巡，有時候店內沒有預約的客人被告
      會叫我先下班，但我會接到陳老闆的電話質問我為何先下
      班。」、「（問：胡老闆何時加入店內的經營？）應該是
      陳老闆說他是老闆後兩三個月後胡老闆才加入。」、「（
      問：胡老闆就是甲○○，平常會到店內？頻率？）我知道
      她是股東之後她經常來店裡。」、「（問：被告有無跟你
      說佳而姿美容坊的老闆是誰？）剛開始我來的時後她說總
      公司在台北，上了一個多月後她說總公司管不到花蓮，現
      在是陳老闆接手。」、「（問：陳老闆或被告有無告訴你
      甲○○也是老闆？）他們有告訴我她是股東之一，之前是
      說陳老闆一個人，後來說是胡小姐跟陳老闆兩個人，被告
      一樣是店長。」、「（問：你在店內任職期間到你離開，
      陳老闆是否有負責實際上店內的指示？）因為我是學徒，
      他會叫被告做1 次，叫我當模特兒，有叫我做練習，若我
      坐櫃臺時可以給我抽。」、「（問：陳老闆有自己看店？
      ）有預約客人來時，他會出去，但他每天都會去巡羅。」
      、「（問：陳老闆加入後每天到店內？）他加入後每天到
      店內巡視。」、「（問：你何時進入佳而姿美容坊？）91
      年6月底還是7月。」、「離職時間是已經跨到國曆的92年
      ，但還沒有過農曆年。我是6月底到7月去工作。」等語在
      卷（見本院卷二第40─50頁），核與證人即告訴人於本院
      證述：「…談好出資前就常常看得到丙○○在佳而姿美容
      坊出入，他中午都會過去，有時我們會一起吃飯。談好出
      資前，乙○○有說丙○○是老闆，店員戊○○也有稱丙○○為陳老闆…。」等語相符（見本院卷三第69頁），且告
      訴人出資入夥佳而姿美容坊前，先與被告談，再與丙○○
      談權利義務細節部分，與被告及丙○○三人談了1、2次，
      洽談股權比例及盈餘、虧損、費用負擔等合夥條件等情，
      亦據證人即告訴人於本院證述在卷（見本院卷三第69頁）
      。是證人丙○○於告訴人入夥前即以佳而姿美容坊老闆自
      居而在佳而姿美容坊出入，並管理店務，且實際參與告訴
      人入股合夥條件之洽談，顯非單純之人頭股東可言。證人
      丙○○證述其係因告訴人要入股時為幫忙被告而應被告要
      求擔任人頭股東云云，顯與上開事實不符。
    2.又依93年11月11日被告與丙○○、丁○○之談話錄音譯文
      內容：「乙○○：意思說我們三個人，因為就講說之前就
      寫合夥，對不對？丙○○：本來就是合夥。乙○○：因為
      之前寫這張，所以才寫這張，然後後來她講說中間會有一
      個空窗的地方。丙○○：空窗期就是我從佳而姿美容坊結
      束部分你跟胡的部分。乙○○：對。…」、「乙○○：…
      因為我今天我也講得很實在，我有跟人家收利息啊。丙○○：收就收，我覺得也不是什麼很奇怪的事情啊，那妳當
      初為何不讓我知道？乙○○：拜託，那時候有聯絡嗎？你
      有沒有考慮這個問題啊？丙○○：有，那時候有，那時候
      才剛開始合夥（佳而姿）為什麼沒有聯絡？乙○○：那是
      後面，她是什麼時後拿那一筆錢出來的？控制一下。丙○○：這個是在佳而姿結束之後的事情？乙○○：對啊。丙○○：在佳而姿結束之後，你還有拿錢出來借給她？乙○○：對啊。丙○○：然後妳們才又開了妳們合夥的公司？
      乙○○：對啊。」、「丙○○：天籟怎麼會是頂我的店？
      乙○○：我直接這樣跟她（律師）講。丙○○：因為天籟
      我已經不是負責人了。乙○○：天籟不是頂佳而姿的店？
      丙○○：天籟是妳們開的啊！乙○○：對啊，問題是你這
      邊結束掉，為什麼有可能住這邊…東西為什麼都還在這，
      他爸今天就在問我，說為什麼東西都還在這邊，然後…。
      丙○○：我就沒有美容師了，我東西當然都還在這邊啊！
      」等內容（93年度發查字第997號卷第74-78頁），丙○○
      並不否認參與佳而姿美容坊之合夥，且承認負責人，均與
      丙○○證述其為被告所找人頭云云不符。至錄音譯文後段
      談話中雖有丙○○稱「係人頭」、「並未拿到錢」等語，
      然依錄音譯文內容，丙○○所稱人頭係指天籟美容坊頂店
      之事，並非指佳而姿美容坊之合夥，是依該談話錄音譯文
      ，不能為丙○○係佳而姿美容坊合夥人頭之證明。
    3.再查，丙○○於91年12月26日曾匯款30萬元入被告於花蓮
      第二信用合作社0000000000000-0 號帳戶，有該帳戶往來
      明細在卷可稽（見本院卷二第160頁）。依被告陳述「（
      問：丙○○為何於91年12月26日匯款給你30萬元？）我12
      月26日有先領一筆30萬元給丙○○，因為甲○○入股佳而
      姿美容坊60萬元的票，開兩張30萬元的票給我，丙○○說
      先存在我的戶頭，所以由我提示兌領，後來我領30萬元給
      丙○○，因為丙○○說怕他老婆知道，所以又匯還給我。
      後來丙○○跟我說他29號要用到錢，我記得那天是禮拜天
      ，所以我91年12月29日晚上去提款機，總共領了15萬元給
      丙○○，後面陸陸續續有領錢給丙○○（如往來明細帳戶
      以紅色筆打勾部分）。」等語，再參證人即丙○○之妹丁○○於本院證述：其大嫂（即丙○○之妻）管錢管很緊之
      證詞（見本院卷三第19頁）互核，被告上開陳述證人丙○○因怕其妻知情將30萬元匯回給被告，而於丙○○要用錢
      時再由被告領出交付丙○○合於常情。而證人丙○○於本
      院證述該30萬元「是乙○○拿錢交我去匯的」云云（見本
      院卷三第125 頁），然依常情而言，被告顯不可能無端自
      其帳戶領出現金30萬元交付證人丙○○，叫丙○○匯回自
      己該同一帳戶之理，證人丙○○上開證述與常情不符。由
      被告上開帳戶顯示，證人丙○○顯與被告間有金錢往來之
      事實，然被告為何領出該30萬元交給丙○○？丙○○又為
      何將30萬元匯給被告？丙○○均未據實陳述，足見丙○○
      就與被告間之金錢往來有所隱瞞。
    4.末查，證人丙○○之妹丁○○經本院傳喚，無正當理由未
      到庭，經本院詢問丙○○，丙○○於本院稱「丁○○沒有
      辦法來作證，因為他現在沒有聯絡。」云云（見本院卷二
      第17頁），惟證人丁○○嗣經拘提到案，於本院訊問時陳
      述：「（問：為何開庭傳妳未到庭？）因為我父親開刀，
      我在高雄照顧他。」、「（問：為何你哥哥說找不到妳？
      ）他說要開庭，會通知我，我的戶籍地址可以聯絡到我。
      」等語（見本院卷二第119 頁），是丙○○隱匿丁○○行
      蹤，不願丁○○到院作證，可見丙○○就本件多所隱瞞，
      丙○○之證言顯無憑信性。
    5.綜上依證人戊○○、甲○○於本院證述，被告於告訴人入
      夥佳而姿美容坊前，即以佳而姿美容坊老闆之身分在佳而
      姿美容坊出入、管理店務，並參與告訴人合夥洽談決定合
      夥條件，及簽署上揭佳而姿美容坊結束合夥之股份明細說
      明書、聲明書，甚而擔任被告與告訴人間合夥天籟美容坊
      聘僱合約書之見證人，復與告訴人簽署天籟美容坊房屋租
      賃契約書、結束合夥之債權清償及責任歸屬切結書，及最
      後之合夥關係及債務債權終止切結書、合夥關係及債務債
      權和解書及告訴人書立之收據等，丙○○均參與其中，證
      人丙○○就合夥涉入甚深，顯非單純之人頭可言。再參上
      述丙○○與被告間有金錢往來及隱匿丁○○行蹤等情，丙○○就三人間之合夥顯有隱瞞，其證述係人頭股東之證詞
      顯無憑信性可言。再者，丙○○就其與被告間之談話錄音
      之目的主要是要把內容給告訴人聽，以保護自己，並說服
      告訴人不要繼續對丙○○告訴，已經證人丁○○在本院證
      述在卷，是丙○○於錄音中自會就自己有利之陳述，且丙○○為期告訴人對其不再告訴，及脫免共同詐欺罪嫌，而
      以陳稱自己係人頭股東為由，將所有行為推諉與被告，亦
      非無可能，是證人丙○○證述其為人頭股東云云，自難遽
      採為被告不利之證明。
  (三)就告訴人指訴入股合夥佳而姿美容坊部分：
    1.按刑法上詐欺罪之立法意旨，係以禁止於經濟行為中使用
      不當之方法取財或得利為規範目的，而經濟行為亦因其行
      為本質及類型，於交易領域中有其特有之行為特性，法律
      原則上固應保障交易主觀上之秩序，惟於具體案例中，亦
      應顧及行為人於交易之初交易雙方為交易行為時，是否有
      具體情事，足認其違背正當之經濟秩序，而應予以制裁。
      否則，經濟行為本身原寓有不同程度之不確定性或交易風
      險，交易雙方本應自行估量其主、客觀情事及搜集相關資
      訊（個人財力資格、信用、資金能力，及交易內容之投資
      報酬率、資金風險等等因素），以作為其判斷之參考。再
      按一般債權債務關係，不論起因於借貸、買賣、租賃、合
      夥、投資、跟會、承攬工程、提供勞務或其他法律行為，
      性質上均屬私法行為。而任何與金錢有關之交易或營利活
      動，都有正常風險，高利潤之投資活動或高利息之借貸行
      為，尤其具有極高之風險。事前選擇交易、借貸或投資對
      象，預防或避免可能之交易損失，是每一個從事交易之現
      代人應具備之常識。如發生財務糾紛，當事人間無法就問
      題之解決達成協議，正當之處理方式應係透過民事程序，
      向法院民事庭提起訴訟或依非訟程序保全債權，或請求鄉
      、鎮、市公所進行調解，除債務人之行為確已符合詐欺、
      侵占、背信、偽造文書等罪名之構成要件外，原則上均與
      刑事犯罪行為無關。末按，合夥為二人以上互約出資以經
      營共同事業之契約，祇須有各合夥人悉為出資之約定，並
      不以各合夥人皆已實行出資為成立要件，合夥其為金錢出
      資，勞務出資，抑以他物出資，均無不同。
    2.本件告訴人合夥投資佳而姿及天籟美容坊，於決定參與投
      資之前，即應事先評估其主、客觀情事及搜集相關資訊。
      依告訴人於本院證述：於91年9月、10 月間，經鄰居朋友
      黃茹介紹認識被告，因為黃茹知道我貸款事業不能長久，
      想轉投資，所以帶我認識乙○○，並不是乙○○先跟我講
      。因為乙○○叫我沒事就去聊天，我看他客人滿多的，乙○○問我有沒有興趣，我就說可以談談看。後來跟乙○○
      聊天我主動問她們的營運狀況，乙○○說收入不錯，問我
      有沒有興趣要投資。乙○○說每個月都有不少獲利，那時
      沒有很仔細說獲利多少，她跟我說60萬，我認為這資金還
      可以，所以我就投資。但不是第1次見面就談妥，第1次只
      有聊她們的營運狀況。乙○○就問我有沒有興趣，我就主
      動問乙○○多少錢可以投資，乙○○說丙○○是老闆，乙○○是給丙○○請的。因為乙○○說她是店長，老闆跟乙○○說願意釋股，都是乙○○在談。乙○○說所有資金是
      480 萬，那時說乙○○跟丙○○兩人一個是技術、一個是
      出資。資金480 萬如何計算我沒有查證。乙○○說丙○○
      願意放出股份，就是60萬，我認為我可以出得起。談好出
      資前就常常看得到丙○○在佳而姿美容坊出入，他中午都
      會過去，有時我們會一起吃飯。談好出資前，乙○○有說
      丙○○是老闆，店員戊○○也有稱丙○○為陳老闆，當時
      同意投資，是因為我看到很多客人，感覺很好賺錢。當初
      乙○○跟我說丙○○願意把股份釋放出來，60萬問我要不
      要，後來才找丙○○談細節權利義務那些部分，我等於有
      8分之1的股份，是丙○○股份的4分之1讓給我，頭先這是
      乙○○跟我講，後來才是跟丙○○三人一起談，三人一起
      談了1、2次，當時是三個人一起在花蓮市○○街88號的客
      廳談，說乙○○是技術方面持股，我是出資，有費用的話
      我要負擔一半，乙○○不用負擔任何費用，如果有盈餘我
      拿8分之1的盈餘，有虧的話，因為乙○○是技術持股，我
      跟丙○○要一人一半，店裡運作費用扣除開支後不夠就是
      我跟丙○○一人一半，如果有虧損要另外付款。乙○○不
      用負擔虧損部分，是我要入股時，他們說這是他們之前談
      好的條件，我要入股就要接受這個條件；同意此不利的條
      件，是因為我認為不會虧損。這些條件都是我們三人談出
      來的，所以即使條件不利我也願意承擔；乙○○並沒有跟
      我保證一定有盈餘，所以如果有虧損我也願意吸收。因為
      當初乙○○跟我說他們每個月都賺多少多少，所以我才想
      不會虧。當初他們沒有提出帳冊說明或財產狀況給我看，
      我也沒有要求他們提出，我只是自己相信他們營業外觀就
      同意投資。這60萬投資是我自己願意的。當初丙○○說他
      投資佳而姿美容坊不少錢，都有賺錢，丙○○沒有提出任
      何記錄證明他賺錢，他沒有直接講他投資多少錢，我們在
      談的時候，他們兩人是說總共出資額就是480 萬。在我加
      入前，丙○○有親口說他是老闆，出資很多錢。三個人一
      起談一兩次，不到一個禮拜時間，跟乙○○談前後一兩個
      禮拜，跟乙○○談的時間比較長，這段時間乙○○沒有拿
      出任何經營單據、文書文件給我看，我也沒有跟他要等語
      （見本院卷三第66-73 頁），足見告訴人於投資前已實地
      瞭解佳而姿美容坊營運情形，且親自與被告及丙○○洽談
      評估後決定投資60萬元，並同意被告為技術入股，不用負
      擔費用、虧損，告訴人盈餘為8分之1，費用及虧損由告訴
      人及丙○○各負擔一半等合夥條件。
    3.由上揭證人即告訴人甲○○證述之證詞，本件係告訴人想
      要轉投資始透過友人黃茹介紹認識被告，並非被告力邀，
      公訴意旨謂被告力邀告訴人投資，已有誇大。又告訴人出
      資60萬元取得8分之1股權比例，為告訴人所評估且同意，
      並無證據證明被告係以取得VRELAIN 化妝品代理權為股權
      之計算方式，公訴意旨謂被告藉口以丙○○取得 VRELAIN
      化妝品代理權為股權計算方式云云，尚無所據。又丙○○
      於告訴人入夥前即以佳而姿美容坊老闆自居並管理店務，
      並非單純之人頭，丙○○證述其為人頭之證詞不可採等情
      ，已如前述，被告與丙○○間之聘僱契約（由丙○○僱用
      被告當美容師，每月薪水新台幣10萬元，三節享有獎金，
      不另出資即享有一半之股權，不負擔虧損，盈餘分一半，
      店裡業務由其全權管理，包括人員之任用及薪水福利）是
      否為虛偽尚有疑義。再不論被告與丙○○間有無聘僱契約
      之約定，告訴人加入佳而姿美容坊合夥之條件，既經告訴
      人與被告、丙○○三人共同討論、洽談，且為告訴人評估
      後本於自己之判斷決定同意合夥條件，尚難認被告有何施
      用詐術或告訴人有何陷於錯誤之情。
    4.按雙方既係合夥投資，自有風險，投資人本應具有風險意
      識，縱被告曾對告訴人聲稱該項投資必將獲利，惟告訴人
      是否參與該項投資，仍應本於自己的判斷，若事後獲利不
      如預期甚或發生虧損，告訴人未能取得約定之預期利益，
      亦僅屬債務不履行之問題。況告訴人於本院證稱：「當時
      同意投資，是因為我看到很多客人，感覺很好賺錢。」，
      顯見告訴人係知悉美容業利潤豐厚，並於事先經過評估認
      有厚利可圖，始與同意投資，非因被告施以詐術致陷於錯
      誤而為給付。是告訴人就起訴書附表編號1、2所示60萬元
      入股金，尚難認係因受詐欺所為給付。
  (四)就告訴人指訴簽發如起訴書附表編號3所示34萬8000 元給付
    被告出國進修費用部分：
    1.按合夥之決算及分配利益，除契約另有訂定外，應於每屆
      事務年度終為之，為民法第676 條所明定。而於合夥期間
      ，究竟如何出資，如何支出，均屬合夥事務之履行問題。
    2.本件告訴人所簽發如起訴書附表編號3所示34萬8000 元支
      票由被告提示兌領，固為被告所不否認，惟查：
      當時被告係向告訴人說年終快到了，要求告訴人發年終
        獎金，故告訴人簽發如起訴書附表編號3 所示34萬8000
        元的支票之事實，業據告訴人於偵查中陳述：當初約定
        店的管理方式由被告管理，所有的帳和技術都由被告處
        理，我和丙○○都只是出資而已。當時並不是丙○○叫
        我拿錢給乙○○去進行出國進修事宜，我忘了是何時及
        何人叫我拿錢給乙○○出國進修，又事實上乙○○有無
        出國進修，我不知道；乙○○告訴我說年終快到了，叫
        我發年終獎金，故我開立了1張34萬8000 元的支票（起
        訴書附表編號3 ），這些錢包括年終獎金多少，出國進
        修多少，乙○○都沒有講；他們邀我投資到這裡為止，
        我認為他們沒有耍詐，但是應該有業務侵佔，因為我一
        直沒有分到錢。我認為乙○○一定有賺錢，我不知道多
        少錢，一定有賺是因為都有客人在消費等語在卷（見93
        年度發查字第997號卷第233-236頁）。又告訴人入股時
        已約定被告是技術持股，合夥運作費用扣除開支後不足
        部分由告訴人與丙○○各負擔一半，被告不用負擔任何
        費用，已據告訴人證述在卷，而被告薪資、房租費用及
        年終獎金之發放均屬合夥事業內部運作之費用，告訴人
        如何支付係屬合夥事務履行問題，告訴人既係為支付年
        終獎金而簽發支票，且給付此部分費用時知悉係支付年
        終獎金之費用，自難認被告有何施用詐術致告訴人陷於
        錯誤而為給付之行為。
      告訴人雖指稱34萬8000元係包含被告出國進修費用，實
        際上被告並未進修云云，惟為被告所否認，辯稱91年12
        月該次出國係度蜜月，係自己刷卡付費，告訴人所給付
        上開費用不包括出國費用等語。查被告於91年12月11日
        至91年12月19日及92年4月3日至92年4月7 日期間固有2
        次出國紀錄，有被告乙○○入出境紀錄在卷可稽（見本
        院卷二第97頁），而依上揭告訴人陳述已忘了是何時及
        何人叫告訴人拿錢給被告出國進修，及事實上被告有無
        出國進修，告訴人並不知情，這些錢（起訴書附表編號
        3所示34萬8000 元的支票）包括年終獎金多少，出國進
        修多少，被告都沒有講等語，已難認被告有告訴人所指
        以出國進修為由要求告訴人簽發支票之情事，此外，亦
        無證據證明告訴人所簽發34萬8000元支票包含被告出國
        進修費用及被告出國費用係以上開支票給付，告訴人此
        部分指訴尚屬無據。又縱34萬8000元包含被告出國進修
        費用，惟告訴人既明知包含被告出國進修費用且同意給
        付，亦難認係被告施用詐術致陷於錯誤所為給付。至告
        訴人與丙○○就此費用如何分擔，應屬合夥內部事務之
        支出及履行問題，均與詐欺之構成要件不合。
  (五)就告訴人指訴合夥天籟美容坊480 萬元部分（起訴書附表編
    號6-27支票部分）：
    1.查就被告與告訴人間關於天籟美容坊之合夥，告訴人先於
      93年11月19日偵查中陳述：頂下工作室的總額是480 萬元
      ，一人各出資一半240 萬加利潤對分，乙○○說原工作室
      丙○○與總公司解約，並叫我開10張支票共480 萬，她說
      她以這些支票到臺北總公司簽合約書等語（見93年度發查
      字第997 號卷一第32頁）；次於94年5月6日陳述：「她沒
      有向我說向丙○○頂店，當時她是向我說取得VRELAIN 的
      代理權金額480萬元（見93年度發查字第997 號卷一第134
      頁）等語；後於94年8月24 日偵查中則陳述：黃楹潔（即
      乙○○）於92年4 月間告訴我各出資一半把原公司頂下來
      ，她說她願意幫我把錢賺回來，她當初說一人一半各 240
      萬元，我是在92年4 月底把480 萬元的支票，分期全部開
      出來，480萬元包括VRELAIN的代理權、經銷權和原來既有
      的客戶等語（見93年度發查字第997號卷一第237背面、23
      8 頁），有各該筆錄在卷可參。查向丙○○頂店與向亞埠
      公司簽約取得代理權係屬二事，且給付480 萬元之對象亦
      不同，告訴人本身經營代辦貸款公司，依其智識經驗，對
      此情形應甚瞭解，告訴人先則稱480 萬元係向丙○○頂店
      的總額，復稱被告沒有說要頂店，480 萬元係要與亞埠公
      司簽約取得代理之金額，後又稱480萬元包括VRELAIN產品
      的代理權、經銷權和原來既有的客戶云云，前後矛盾。再
      依告訴人於偵查中所提出簽發給付VRELAIN 代理權，包括
      之前佳而姿所有後續課程服務費用之支票明細，金額為40
      0萬元（見93年度發查字第997號卷二第14頁），而起訴書
      附表列載金額為450萬元，均與告訴人所稱頂店或取得VRE
      LAIN產品代理權之金額480 萬元不符。本件告訴人陳述前
      後不符，起訴書附表所指簽發支票金額亦非480 萬元，告
      訴人指訴起訴書附表編號6-27 所示支票係因支付VRELAIN
      產品代理權，顯有可疑，已難採取。
    2.而依被告與丙○○於93年11月11日談話錄音譯文內容，雖
      有被告向丙○○所說「我們第一點之前在講VRELAIN 那個
      重點現在不能講VRELAIN ，因為他爸講說用三個人合夥的
      關係，事情會比較快解決。」、「他說我們用佳而姿的部
      分，不要再一直扯VRELAIN的部分，他講說，我們再講VRR
      LAIN的部分，等於拉公司進來，案子會拖很久…」、「VR
      ELAIN 的產品，那時胡要退股，問題是我跟胡要出去再開
      一間店，就不要幫陳做事了，所以我就跟他兩人簽，但因
      代理權的事，所以就沒拿錢出來，所以她寫無條件退股，
      等於佳而姿從頭到尾就此結束，就直接講說我們是簽約的
      ，不可能有什麼經銷代理出現。」等語（見93年度發查字
      第997號卷一第73、81-82頁），然該內容僅能證明合夥中
      有提到VRELAIN 產品代理權，且係關於告訴人無條件退股
      佳而姿美容坊之事；又被告於談話錄音譯文內中固提及：
      「乙○○：他之前第二件事是跟VRELAIN 談代理的事，就
      是不能再提VRELAIN的事，不然他為什麼要拿130萬出來。
      丁○○：他等於陸陸續續跟妳頂店。黃：對，他（胡）陸
      陸續續等於就是說她要頂，頂VRELAIN 的，但是我補足後
      面的錢，所以店是她（胡）的。丁○○：所以胡也以為她
      是在頂店。黃：對。丁○○：他是以為他是在跟丙○○頂
      店，所以才拿錢。黃：對啊，所以現在請你幫忙，說有這
      件事，現在要請陳幫忙說陳要頂店給胡，開價300 萬元，
      黃楹潔有幫胡拿150 萬給陳。」等語，惟被告上開言詞與
      告訴人所述取得VRELAIN產品的代理權480萬元之指訴不符
      ，不僅不能遽採為被告有告訴人所指以480 萬元向亞埠公
      司取得代理權之證明，且就被告與告訴人間合夥之關係更
      趨複雜。本件就被告及告訴人合夥開設天籟美容坊之關係
      為何？及被告有無向告訴人稱取得VRELAIN 產品的代理權
      480 萬元及天籟美容坊之股權計算等告訴人指訴之情事均
      屬不明，該談話錄音譯文尚不足為被告有告訴人所指以48
      0萬元向亞埠公司取得代理權之證明。
    3.再查，被告與丙○○93年11月11日之談話錄音譯文，曾提
      及告訴人向被告借款簽發支票交付被告之事實，且查告訴
      人除簽發如起訴書附表所示支票交付被告外，被告另持有
      告訴人所簽發未載發票日期、面額為121萬元及38 萬5000
      元的支票2 紙，為告訴人所不否認，並有各該支票影本在
      卷可稽（93年度發查字第997號第195、197 頁）。告訴人
      雖稱該121萬元支票係預開11個月每月11 萬元之薪資，38
      萬5000元支票係預開11個月每月3萬5000 元房租，被告未
      返還之支票等語，然查，薪資及房租依約定及習慣均係按
      月給付，被告將11個月薪資及11個月房租金額全部各簽發
      1張支票，已有違常情。又若果該2張支票係預開薪資及房
      租之支票，其後告訴人已就薪資部分簽發11張面額11萬元
      之支票交付被告，告訴人即應取回該121 萬元支票，然告
      訴人並未取回該121 萬元支票；而房租部分，告訴人就花
      蓮市○○街88號房屋僅承租1 個月，即另尋營業地點遷租
      他處，不再續租，依理被告亦應取回該38萬5000元之支票
      ，惟被告仍未取回該張支票，均有違常情與經驗法則。又
      告訴人雖否認向被告借款，並提出金融帳戶存摺為佐，證
      明其資金充裕云云。然查，告訴人經營代辦貸款業務，賺
      取銀行佣金，而該收入尚須支付業務員佣金，已據告訴人
      於本院證述在卷，而依告訴人所提出帳戶存摺顯示，告訴
      人於花蓮市第二信用合作社00000000000000號帳戶至91年
      10月17日存款餘額為26萬9593元（91年10月18日至92 年8
      月19日間未提出），於92年8月20日餘額4864元，92年9月
      1日餘額4819元（92年9 月1日後未提出）；臺東區中小企
      業銀行0000000000000號帳戶至92年2月18日存款餘額為14
      萬677元（92年2月18日後未提供）；合作金庫銀行000000
      0000000號帳戶於於92年4月30日餘額9020元，92年5月 12
      日存款餘額為30萬5025元，92年5月15日餘額5020 元；而
      其間交易往來之資金進來均又馬上支出，閒餘資金不多，
      有各該存摺影本在卷可參（見本院卷三第145-181 頁）。
      依上述告訴人資金狀況，是否足以支付數百萬元合夥資金
      ，尚有疑義。又告訴人閒餘資金不多，而於佳而姿美容坊
      時期已投資無回，告訴人與被告再合夥天籟美容坊，竟毫
      無遲疑聽信被告之言無限制地簽發支票交付被告，有違常
      情及經驗法則。依告訴人陳述其所簽發交付被告之支票至
      少965萬8000元（見本院卷三第43 頁），則告訴人所簽發
      之支票是否均是因合夥而簽發，顯有疑義。綜上各情，被
      告辯稱與告訴人間有借貸之金錢往來，尚非無稽。
    4.就告訴人提出吳志賢之讓渡證書，指訴係被告交付作為取
      得VRELAIN 產品代理權之契約憑證，涉犯行使偽造文書罪
      嫌一節，查：
      告訴人所提出之吳志賢讓渡證書，其上記載「立讓渡書
        人『吳志賢』今將自己所有之『天籟美容坊』賣給台端
        議定新台幣『肆佰捌拾萬』元整當日銀貨兩訖毫無短欠
        所賣之如有來歷不明或非法取得概由本人願負法律上之
        一切責任與台端無關恐口無憑特立讓渡證書乙紙立證為
        據。立讓渡書人：『吳志賢…』保證人：『林美珠…』
        。買主『甲○○』先生台照。中華民國『九十二』年『
        肆』月『拾』日。」（『』部分為手寫，其餘為打字）
        有讓渡證書1紙在卷可稽（見93年度發查字第997號卷第
        13頁）。依該讓渡證書記載，讓渡人既非丙○○，所載
        內容亦與亞埠公司VRELAIN 產品的代理權無涉，與告訴
        人所述頂下原工作室及與亞埠公司簽約取得VRELAIN 產
        品之代理權均無涉，至愚之人亦不至拿此讓渡證書作為
        向丙○○頂店或向亞埠公司取得VRELAIN 產品代理權之
        契約證明，告訴人指稱被告交付此讓渡證書作為與亞埠
        公司之契約證明，已有可疑，而告訴人接受此讓渡證書
        為契約證明，更違經驗法則。
      告訴人雖稱該讓渡證書係被告所偽造並交付告訴人，然
        查，該讓渡證書係屬影本，並無正本以供核對，正本內
        手寫部分內容為何，並無所知。證人黃秀珍於偵查中雖
        證述：有看過上揭讓渡證書；92年4 月間，黃楹潔（即
        乙○○）拿這張證書交給甲○○，當時她是拿到我們的
        貸款公司（中山路845 號），所以我有在場；我有看到
        正本及影本，當時黃楹潔有寫一張要招聘美容師之便條
        紙，請我們幫忙找美容師來重新營業，所以我對此讓渡
        書有印象，且當時黃楹潔拿此證書給甲○○時，甲○○
        有向我們反應怎樣會這樣，另甲○○有要求黃楹潔拿出
        代理經銷權之合約書，黃楹潔說已被大火燒掉，拿不出
        來云云（見93年度發查字第997號卷一第222-223頁）。
        惟依告訴人陳述，被告係於93年4 月拿吳志賢之讓渡證
        書給告訴人，當時乙○○係拿正本（見93年度發查字第
        646號卷第52頁），而於93年4月間告訴人與被告已結束
        合夥，被告不可能寫便條紙請黃秀珍等幫忙找美容師重
        新營業，而92年4 月間才開始合夥，被告亦不可能說合
        約被大火燒掉等語，證人黃秀珍上開證述92年4 月間被
        告拿讓渡證書至其貸款公司所發生令其印象深刻之事及
        被告說合約說已被大火燒掉云云顯有不實，且若告訴人
        果有收到被告交付之讓渡證書，其內容顯與代理權內容
        無關，告訴人應係向被告反應，告訴人卻向黃秀珍等員
        工反應，有違常情，黃秀珍之證詞顯係附和告訴人所為
        證述，委難採取。又證人丙○○於偵查中雖亦證述：此
        讓渡證書正本係其向告訴人拿回交給被告云云，然為被
        告所否認。查證人丙○○之證詞無憑信性，已如前述，
        其所為證詞已難遽信，又該讓渡證書內容與VRELAIN 代
        理權毫無關聯，依告訴人陳述被告既告知代理經銷權之
        合約已被大火燒掉，實無必要偽造與內容不相關之讓渡
        證書交付告訴人。況告訴人與被告之天籟美容坊只合作
        4個月，為告訴人陳述在卷，則93年4月間雙方雖未清算
        ，惟已結束合夥，被告似無必要再偽造讓渡證書取信告
        訴人，證人丙○○證詞實難遽採。又縱丙○○果有拿取
        該讓渡證書交給被告，然該讓渡證書係告訴人交付丙○○，並無證據證明該讓渡證書係被告所偽造，自難以該
        讓渡證書影本遽謂被告有偽造文書犯行。又該讓渡證書
        依告訴人陳述係93年4 月始交付告訴人，被告顯非以該
        讓渡證書取信告訴人，告訴人亦非因該讓渡證書而與被
        告合夥天籟美容坊之投資，該讓渡證書自不足為被告有
        告訴人所指以取得VRELAIN代理權480萬元之詐欺行為之
        證明。
    5.另查本件上揭聘僱合約書、股份明細說明書、聲明書、房
      屋租賃契約書、債權清償及責任歸屬切結書、合夥關係及
      債務債權終止切結書、合夥關係及債務債權和解書等文書
      ，被告雖均以「黃楹潔」之名簽署，然依一般常情，有別
      名者所在多有，以別名為私法行為者，亦所常見，尚難因
      被告以別名「黃楹潔」簽署契約文書，遽認被告自始有詐
      欺犯意。又被告與告訴人於92年3月1日簽署之佳而姿美容
      坊持股說明書及92年5月1日所簽署的天籟美容坊聘僱合約
      書，其中被告之身分證號碼「Ｚ000000000」，雖均載為「
      Ｚ000000000」（見93 年發查字第997號卷一第35、108頁）
      ，固有錯誤，然其餘文書關於被告身分證字號則均為正確
      ，經檢視該二合約書影本，被告身分證字號「66」2 號顯
      然更改的痕跡（將其中「10」改為「66」），而卷附該二
      文書均為影本，亦無證據證明係被告故意為之，尚難僅以
      該二合約書之身分證字號被塗改有誤，遽認被告有詐欺之
      犯意，併予敘明。
    6.綜上，被告否認取得VRELAIN產品的代理權及經銷權須付4
      80萬元之事，復無證據證明被告有以與亞埠公司取得VERL
      AIN代理權及經銷權為由，要求告訴人簽發如附表6-27 所
      示支票給付之事實，自難遽認被告有詐欺情事。公訴人未
      舉證證明此部分事實，而以告訴人有瑕疵之指訴，遽認被
      告涉有詐欺犯行，尚難認屬有據。
  (六)就起訴書附表編號4 所示為經營天籟預購保養品部分：
    查告訴人於佳而姿美容坊和夥結束時，另外給付10萬元（起
    訴書附表編號4 支票）購買佳而姿美容坊之存貨，與被告合
    夥另開設天籟美容坊；丙○○有送來兩箱產品給告訴人，告
    訴人有看到產品，但告訴人不知產品的價值有無10萬元，也
    無法求證，這部分被告應該沒有詐騙等情，已據告訴人於偵
    查中陳述及於本院證述在卷（見93發查字第997號第237頁、
    本院卷三第83頁），是此部分既係購買產品，而簽發支票給
    付價金，且確有產品交付，縱告訴人所簽發之支票係由被告
    提示，惟無證據證明產品數量及價值不相符，即無證據證明
    被告有施以詐術致告訴人陷於錯誤而給付之要件，自難認被
    告有詐欺之行為。
  (七)就訴起訴書附表編號5、45、46、47、48所示部分：
    1.依告訴人指訴起訴書附表編號5、45、46、47、48 所示之
      支票係被告詐稱購買保養品及儀器而簽發，惟除起訴書附
      表編號46所示支票外，其餘被告否認係為購買產品而交付
      支票。查起訴書附表編號46所示支票係購買保養品，為被
      告坦承在卷，而被告確有向亞埠公司購買保養品及儀器，
      而交付該支票由亞埠公司業務員吳幸修提示兌現等情，有
      吳幸修之證詞在卷可稽（見93年度發查字第997 號卷二第
      26 頁），堪信為真實。
    2.起訴書附表編號5 所示支票係由證人丙○○委託陳柏仲提
      示兌現，為告訴人所不爭執，證人丙○○雖證述係被告委
      託提示，且已交付被告，惟為被告所否認。查證人丙○○
      極欲撇清其參與合夥美容坊之事，其證詞無憑信性，已如
      前述，若此張支票係被告委由丙○○領出現金交付，丙○○自可以自己帳戶提示轉與被告，何以要委由陳柏仲帳戶
      提示，證人丙○○證述該支票係被告委託提示且交付被告
      云云，實難遽信。查簽發支票交付之原因甚多，本件尚無
      證據證明起訴書附表編號5 之支票係被告以購買產品及儀
      器為由，要求告訴人所簽發交付被告，亦無其他證據證明
      丙○○確有將提示兌領之款項交付被告，自難僅以告訴人
      單方面指述，遽認被告有告訴人所指詐欺犯行。
    3.起訴書附表編號45、47、48所示支票由被告或被告之夫許
      正宜或被告委託吳幸修提示兌現之事實，為被告坦認在卷
      ，惟否認各該支票係為購買美容產品及儀器所簽發，辯稱
      係因告訴人借款所簽發。經查，簽發支票交付之原因甚多
      ，舉凡投資、借款、合會、購物及其他經濟交易行為均可
      為之。本件起訴書附表編號45、46、47、48所示支票日期
      分別為92年7月20日、92年8月10日、92年8月15日、93年1
      月15日，有各該支票影本在卷可稽，而被告與告訴人合夥
      之天籟美容坊僅於92年5月間在花蓮市○○街88號營業1個
      月，其後因營業地點不固定，未再營業，為告訴人陳述在
      卷，則於未營業之狀態下，若被告多次以購買保養品及儀
      器為由要求告訴人簽發支票，且金額高達98萬8000元，告
      訴人非無智識之人，豈會照單全收毫不遲疑簽發支票交付
      ？告訴人指稱係被告以購買保養品及儀器為由要求簽發支
      票云云，與常情及經驗法則有違。又告訴人使用之支票於
      92年6月30 日起開始退票，為告訴人自承在卷（見本院卷
      三第101 頁），可見當時告訴人之資金週轉已有困難，告
      訴人仍簽發多張支票交付被告，其原因顯不單純。再參證
      人吳幸修於偵查中證述：附表編號47所示面額15萬元支票
      係被告委託提示，乙○○當時說她借人家的利息錢，不方
      便入自己的帳戶提示（見93年度發查字第997號卷第26 頁
      ）等語，可見被告辯稱因借款所簽發支票，尚非臨訟所為
      抗辯。本件告訴人雖指稱係因被告要求購買美容坊之保養
      品及儀器而簽發交付如起訴書附表編號5、45、47、48 所
      示，惟無其他證據證明告訴人之指訴為真實，自不能僅因
      各該支票由被告或交由他人提示兌現，遽認被告有告訴人
      所指詐欺犯行。
    4.又縱認上揭各支票係因購買產品及儀器而簽發交付被告，
      然依告訴人於偵查中陳述：「（問：黃楹潔跟妳講要買產
      品和儀器，要妳付33萬元？）有，東西也有寄到我那裡。
      」、「妳有看到她買的儀器和產品？）有的。」、「（問
      ：這部分妳認為她有無對妳詐欺？）這部分沒有，因為產
      品和儀器我都有看到。」、「不知道33萬的款項，產品是
      多少，儀器多少錢。」、「後來不做了，儀器部分她用10
      萬元買回去。」（見93年度發查字第997號第239頁正反面
      ）；及於本院證述：「乙○○說儀器在她姊姊那邊，因為
      那時候我們還沒有固定地點，所以儀器沒辦法送過來，但
      產品有送過來，…當初乙○○也有搬一些美容床給我，算
      是有設備。」、「（問：附表編號5 ，你有看到所買儀器
      跟產品？）我只有看到產品，兩三箱VRELAIN 的化妝品，
      我不知道她的價值。」（見本院卷三第106-107頁）、「
      （問：起訴書附表編號5、45、46、47、48 所示支票都是
      用來支付產品及儀器，也有購得？）有產品，乙○○說儀
      器擺在他姐姐那裡，這部分應該沒有詐欺。」等語（見本
      院卷三第107 頁），可見被告與告訴人合夥天籟美容坊期
      間，仍有添購美容產品及儀器，且有產品交付，惟告訴人
      未能舉出購買產品及設備之數量、價值，縱告訴人所簽發
      之支票係由被告提示，然無證據證明產品數量及價值不相
      符，即無證據證明被告有施以詐術致告訴人陷於錯誤而給
      付之要件，自難認被告有詐欺之行為。
  (八)就告訴人所指被告與其弟媳己○○詐領薪資部分（起訴書附
    表編號29-41）：
    1.查告訴人簽發如起訴書附表編號29-41 所示支票，係用以
      給付被告及己○○之薪資，其中編號29-33 所示支票兌現
      ，其餘均退票，為被告所不否認。告訴人雖稱起訴書附表
      編號34、35所示支票退票後，改以現金給付被告，惟為被
      告所否認，復無證據證明告訴人已給付現金之事實，難認
      告訴人有給付之事實，被告及己○○共領取4個月（92年6
      月至92年9月）薪資合計44萬元（起訴書附表編號29-33）
      可堪認定。
    2.依告訴人陳述：這部分（起訴書附表編號29-41 ）所示支
      票是天籟美容坊的薪資，因為前面還有舊的客人，之前有
      預付的客戶，仍須繼續服務，當時在花蓮市○○街88號有
      繼續做，92年5月1日起至92年5月底有繼續做，我有付1個
      月的租金，後來我付不出來要另外找房子，在正式營業前
      沒有辦法營業是我的責任，所以我還是要付薪資，後來我
      有請乙○○過去工作，但她講了很多的理由，還是沒有過
      去。這段期間明知沒有營業，仍付薪資，乙○○一直說她
      會來工作，所以我還是付等語（見本院卷三第105-106 頁
      ），可見告訴人明知起訴書附表編號29-41 所示支票係為
      給付薪資而簽發，而天籟美容坊確實有營業，其後因遷移
      地點不固定而中斷營業，被告未至新地點工作，乃屬未依
      債務本旨履行債務之問題，此外並無積極證據足以證明被
      告於合夥之初具有不法所有之意圖，自不得因此推論被告
      於合夥之初有詐欺故意。公訴意旨認此部分有詐欺犯嫌，
      尚屬無據。
  (九)告訴人指訴被告詐騙租金部分（起訴書附表編號28、42、43
    、44部分）：
    1.花蓮市○○街88號部分（起訴書附表編號28）：
      查花蓮縣花蓮市○○街88號房屋為被告所有，為被告坦
        認在卷，並有土地及建物登記簿謄本在卷可稽。又被告
        與告訴人合夥之天籟美容坊於92年5月1日至5月31 日間
        承租上址營業，由告訴人簽發如起訴書附表編號28所示
        支票支付押金7萬及92年5月份租金3萬5000 元，有支票
        影本在卷可稽，堪以認定。
      按租賃者，謂當事人約定，一方以物租與他方使用收益
        ，他方支付租金之契約。又出租他人之物，並非法所不
        許。本件被告與告訴人合夥經營天籟美容坊，營業地點
        之租金本屬合夥必要費用，依告訴人與被告之約定，被
        告乃技術持股，並無提供營業地點之義務，而被告提供
        其所有花蓮市○○街88號房屋為營業處所，並以丙○○
        名義出租，尚非法所不許。又給付租金乃使用租賃物之
        對價，被告既提供其所有房屋供合夥事業使用，則被告
        收取租金乃屬合法權利，並非不法所得。至租金高低，
        乃雙方合意約定，自不得以租金較高，遽謂為不法所有
        意圖。況依告訴人自承不管房屋租金是給乙○○或丙○○，都要付房租，但如果是給乙○○應該就不會搬出去
        等語（本院卷三第88頁），可見不管丙○○或被告為出
        租人，告訴人均會同意承租。本件被告以丙○○名義將
        其所有房屋出租予告訴人作為經營天籟美容坊之使用，
        並收取租金，尚難認有不法所有意圖之詐欺犯意及行為
        。
    2.就花蓮縣花蓮市○○路之房屋及向潘國勇頂下花蓮市○○
      路營業地點部分：
      查花蓮縣花蓮市○○路之房屋及向潘國勇頂下花蓮市○○
      路營業地點，均係告訴人與被告一起去找營業地點，而共
      同決定，為告訴人陳述在卷。而簽發起訴書附表編號42所
      示支票3萬9000元給付仲介公司，包括1個月租金1 萬3000
      元及2 個月押金，這部分沒有詐騙；簽發如起訴書附表編
      號43、44所示支票18萬元係給付頂下花蓮市○○路潘國勇
      營業店址設備的錢，告訴人有看到設備，也有搬至該址，
      這部分沒有詐騙等情，為告訴人陳述在卷（見本院卷三第
      109 頁）。公訴人認此部分被告涉犯詐欺罪嫌，亦屬無據
      。
  (十)綜上所述，告訴人與被告間合夥佳而姿美容坊部分，係經告
    訴人評估後本於自己之判斷決定同意合夥條件，本應負擔風
    險，縱有未取得約定預期利益或有虧損，均屬民事債務不履
    行或合夥清算問題。又就合夥天籟美容坊部分，告訴人之陳
    述有諸多瑕疵及不合理之處，自難採為斷罪之基礎。公訴人
    復未提出適合於證明犯罪事實之積極證據，使本院獲得有罪
    之心證，自不得以被告未能提出相關證明而推論其必有詐欺
    及偽造文書犯行。本件既查無其他積極證據足以證明被告有
    公訴意旨所指之犯行，無法證明被告犯罪，自應為無罪判決
    之諭知。
六、據上論斷，應依刑事訴訟法第301 條第1 項，判決如主文。
本案經檢察官羅美秀到庭執行職務。
中    華    民    國    98    年    3     月    23    日
                  刑事第四庭    審判長法  官  張宏節
                                      法  官  沈培錚
                                      法  官  蔡寶樺


司法院資訊處製作；財團法人民間司法改革基金會備份。
